【裁判字號】    99,台上,1494
【裁判日期】    990311
【裁判案由】    違反毒品危害防制條例等罪
【裁判全文】
最高法院刑事判決            九十九年度台上字第一四九四號
上  訴  人  甲○○
選任辯護人  陳祥彬律師
上列上訴人因違反毒品危害防制條例等罪案件，不服台灣高等法
院中華民國九十八年十二月二十三日第二審判決（九十八年度上
訴字第四０七五號，起訴案號：台灣板橋地方法院檢察署九十八
年度偵字第一０一二號），提起上訴，本院判決如下：
    主  文
原判決關於販賣第一級毒品既遂部分撤銷，發回台灣高等法院。
其他上訴駁回。
    理  由
一、撤銷發回（販賣第一級毒品既遂）部分：
本件原判決撤銷第一審關於上訴人甲○○販賣第一級毒品（既遂
）部分之科刑判決，改判仍論處上訴人販賣第一級毒品罪刑（累
犯，處有期徒刑拾伍年貳月）；固非無見。
惟查：原判決係以證人陸啟雲於偵查及原審審理中證稱係黃明仁
於民國九十七年十二月十八日入監服刑前介紹認識上訴人後，其
曾於同月十幾日，以0000000000號行動電話打上訴人持用之黃明
仁所有0000000000號行動電話，約在台北縣三重市○○○路加油
站附近，向上訴人購買海洛因一包新台幣（下同）一千元等語，
又上訴人持用之上開行動電話自九十七年十二月十八日後，與陸
啟雲上開行動電話有多次之通聯，而上訴人就黃明仁太太係何時
交付黃明仁上開行動電話給其持用，前後供述不一，因認陸啟雲
之不利證述為屬可信，乃認上訴人有販賣第一級毒品既遂之犯行
（原判決正本第四頁至第五頁）。依上，原判決係以陸啟雲於偵
查、原審審理中之證述及上訴人持用之上開黃明仁行動電話自黃
明仁入監服刑後與陸啟雲之行動電話有通聯紀錄而為上訴人不利
之論據。但依卷內資料，上訴人否認黃明仁於入監前即將上開行
動電話交其使用，雖其就黃明仁太太係於案發當日（九十七年十
二月二十五日）抑或同月二十三日交付上開行動電話，前後供述
不一，然何以得據此而認上訴人係於九十七年（原判決事實欄誤
載為九十八年）十二月中旬某日即持用上開行動電話？又本件僅
有上訴人持有上開行動電話之通聯紀錄，並無通訊監察報告書，
通聯紀錄雖足以證明陸啟雲自九十七年十二月十八日以後有與持
用上開0000000000號行動電話之人通聯，然並無對話之內容，則
陸啟雲於該日之後是否有與上訴人為有關毒品交易之對話？上開
通聯紀錄如何足以擔保陸啟雲不利證述之憑信性？原判決均未詳
為說明其理由，遽為上訴人不利之認定，自有判決理由不備之違
法。應認原判決關於上訴人販賣第一級毒品既遂部分，有撤銷發
回之原因。
二、上訴駁回（販賣第一級毒品未遂）部分：
按刑事訴訟法第三百七十七條規定：上訴於第三審法院，非以判
決違背法令為理由不得為之；是提起第三審上訴，應以原判決違
背法令為理由，係屬法定要件；如果上訴理由書狀並未依據卷內
訴訟資料具體指摘原判決不適用何種法則或如何適用不當，或所
指摘原判決違法情事顯與法律規定得為第三審上訴理由之違法情
形不相適合時，均應認其上訴為違背法律上之程式，予以駁回。
本件原判決撤銷第一審關於上訴人販賣第一級毒品未遂部分之科
刑判決，改判仍論處上訴人販賣第一級毒品未遂罪刑（累犯，處
有期徒刑捌年），已詳敘其認定所憑之證據及認定之理由；自形
式上觀察，原判決並無違背法令之情形。上訴人關於販賣第一級
毒品未遂部分之上訴意旨略以：(一)依陸啟雲自警詢、偵訊至第一
審審理中之證述，關於其於案發當日要償還債務之金額與要向上
訴人購買毒品海洛因之數量不符，原判決未調查明白，逕採為上
訴人不利之認定，有證據調查未盡之違法。又陸啟雲既為還債而
來，理應先還債，豈有先購毒品之理？原判決採信陸啟雲之證述
，其採證有悖經驗法則。(二)證人即警員蔡崇群、李育謀之證述僅
能證明上訴人於案發當時持有海洛因，其等證稱研判上訴人係與
陸啟雲在交易毒品，此係推測之詞，尚不能以之證明上訴人有販
賣毒品，原判決竟予以採信，其採證認事亦有違法等語。
惟查：原判決依憑上訴人之部分自白，證人陸啟雲於偵查及原審
審理中之證述，蔡崇群、李育謀於偵查及第一審審理中之證述，
扣案之毒品四包，交通部民用航空局航空醫務中心鑑定書等證據
資料，詳為說明上訴人有本件販賣第一級毒品海洛因未遂犯行之
認定理由，並就上訴人辯稱其係受黃明仁之託向陸啟雲索取債務
，始相約見面，其棄置地上之毒品，係自己施用等語，認非可採
，予以指駁。經核俱與卷內資料相符。復按：證人陸啟雲於偵查
及原審審理中證稱，於案發當日，其要還欠黃明仁五千元債務中
之二千元，及要向上訴人購買海洛因三千元，而與上訴人相約在
台北縣蘆洲市○○路五七四號前見面，二人在上開地點見面後，
其要取出現金交付，即遭警員攔查，未及交付，上訴人則將所持
毒品四包丟棄地上等情；而證人蔡崇群、李育謀於偵查及第一審
均證稱，見陸啟雲將車窗搖下，向對街招手，即見上訴人騎機車
停至陸啟雲車後，二人下車，陸啟雲自皮包拿出現金，上訴人則
自身上拿出一包衛生紙，研判二人應是毒品交易，即上前攔查，
陸啟雲將現金收回皮包，上訴人則將手上衛生紙丟到地上，發現
是四包白色粉末狀物品等情；且上訴人亦坦承有與陸啟雲見面，
於警察上前攔查時，將所持之毒品四包丟棄等情；原判決因而認
上訴人有販賣第一級毒品未遂犯行，其採證認事無悖證據法則。
又依陸啟雲之上開證述，其要償還之債務與要購買毒品之數量、
金額，二者本不相同，原審自無庸為調查，至陸啟雲既為還債及
購買毒品前來，其先為毒品之交易，亦無違經驗法則。另蔡崇群
、李育謀為警員，其等依辦案經驗而研判上訴人係與陸啟雲為毒
品交易，而其判斷經查與陸啟雲上開證述相符，原判決予以採信
，尤無違證據法則。上訴意旨(一)(二)係就原審採證認事之適法職權
行使及原判決已說明之事項，單純為事實上之爭執，俱非適法之
上訴理由。綜上，應認上訴人關於販賣未遂部分之上訴違背法律
上之程式，予以駁回。
據上論結，應依刑事訴訟法第三百九十七條、第四百零一條、第
三百九十五條前段，判決如主文。
中    華    民    國  九十九  年    三    月   十一   日
                      最高法院刑事第七庭
                          審判長法官  林  永  茂
                                法官  蘇  振  堂
                                法官  蕭  仰  歸
                                法官  林  立  華
                                法官  蔡  彩  貞
本件正本證明與原本無異
                                      書  記  官
中    華    民    國  九十九  年    三    月   十七   日
                                                     ｍ

司法院資訊處製作；財團法人民間司法改革基金會備份。
